---
title: "task4"
author: "Manvydas Sokolovas"
date: '2016 m kovas 15 d '
output: html_document
---

Aplanke `task4` yra duomenų failas, kuriame rasite nekilnojamo turto (o tiksliau gyvenamųjų būtų) 
kainas ir kaikurias jų charakteristikas.
Jūsų užduotis atlikti išsamią tiesinę regresiją. 
Lygtis reikalinga prekybos agentams, 
kad geriau suprastų kokią
įtaką skirtingos charakteristikos daro galutinei kainai.

Nuskaitomi duomenys:

```{r}
setwd("C:/Users/manvi_000/Desktop/MIF/Econometrics/task4")
duom1 <- read.csv2("data.csv")
```

Sudaromas modelis:

```{r}
mod1 <- lm(kaina~plotas+aukstas+garsoIzoliacija+silumosLaidumas+atstumasIkiPrekybosCentro,data=duom1)
```

Ieškoma išsskirčių naudojant outlierTest, kuris yra "car" pakete:

```{r}
library("car")
outlierTest(mod1)
# Testas parodo išskirtis. Šiuo atveju tai 253 ir 254 eilutese esantys duomenys
```

Modelio grafinis atvaizdavimas:

```{r}
qqPlot(mod1, id.n=2)
# Galima pastebėti, jog išskirtys yra 253 ir 254 eilutėse.
```

Ištrinamos išskirtis:

```{r}
duom2 <- duom1[-c(253,254),]
```

Instaliuojamas "usdm" paketas, kad veiktų VIF funkcija. Modelis tikrinamas su VIF testu. Jei kurio nors kintamojo VIF koeficientas > 10, tai yra multikolinearumo problema.

```{r}
library("usdm")
vif(duom2)
# VIF koeficientai prie garso izoliacijos ir šilumos laidumo yra didesni nei 10. Tai reiškia, jog turime multikolinearumo problemų.
```
```{r}
plot(duom2)
# Pagal grafiką galima matyti, jog garso izoliacija ir šilumos laidumas koreliuoja.
```
```{r}
cor(duom2$garsoIzoliacija,duom2$silumosLaidumas)
# Atlikus koreliacijos testą. Hipotezė, jog šie kintamieji stipriai koreliuoja pasitvirtina.
```

Atmetus garso izoliaciją sudaromas naujas modelis:

```{r}

mod2 <- lm(kaina~plotas+aukstas+silumosLaidumas+atstumasIkiPrekybosCentro,data=duom2)
summary(mod2)
# Kintamojo pavadinimu "atstumasIkiPrekybosCentro" t value = 1.050 < |2|.
```

Atmetus šilumos laidumą sudaromas naujas modelis:

```{r}
mod3 <- lm(kaina~plotas+aukstas+garsoIzoliacija+atstumasIkiPrekybosCentro,data=duom2)
summary(mod3)
# Kintamojo pavadinimu "atstumasIkiPrekybosCentro" t value = 1.047 < |2|.
```





Ištirti ar modelis nėra heteroskedastiškas naudosime ncvTest:

```{r}
ncvTest(mod2)
# p = 0.0977223 > 0.05
```











Note that the `echo = FALSE` parameter was added to the code chunk to prevent printing of the R code that generated the plot.
