---
title: "task13"
author: "Manvydas Sokolovas"
date: "3 May 2016"
output: html_document
---

Užkraunamas "fpp" paketas:
```{r, message=FALSE}
library("fpp")
```

### 1 užduotis:
1. For the following series, find an appropriate Box-Cox transformation and order of differencing in order to obtain stationary data.

Turimų duomenų (juodi) bei duomenų po transformacijos (mėlyni) grafikai:

(a) usnetelec
```{r}
plot(usnetelec, main = "Pradiniai duomenys") # Turimų duomenų grafikas
l1 <- BoxCox.lambda(usnetelec); l1 # Transformacijos lambda
n1 <- ndiffs(usnetelec); n1 # Diferenciavimo eilė
plot(diff(BoxCox(usnetelec, lambda = l1), diff = n1), col = "blue", main = "Duomenys po transformacijos bei diferencijuoti")
kpss.test(diff(BoxCox(usnetelec, lambda = l1), diff = n1))
```

* Duomenys turi didėjantį trendą - nestacionarūs.
* Iš antrojo grafiko, vaizduojančio duomenis po transformacijos ir `r n1` eilės diferencijavimo, galima spėti, jog duomenys nėra stacionarūs.
* Mūsų spėjimą patvirtina "kpss.test" p-value < 0.05, H0 hipotezė atmetama, tai duomenys nėra stacionarūs.

Diferencijuojame duomenis du kartus:
```{r}
plot(diff(BoxCox(usnetelec, lambda = l1), diff = 2), col = "blue", main = "Duomenys po transformacijos bei diferencijuoti")
kpss.test(diff(BoxCox(usnetelec, lambda = l1), diff = 2))
```

* Panašu, jog duomenys tapo stacionarūs. Tai patvirtina ir "kpss.test" p-value = 0.1 > 0.05, tai H0 hipotezė priimama, duomenys yra stacionarūs.

(b) usgdp
```{r}
plot(usgdp, main = "Pradiniai duomenys") # Turimų duomenų grafikas
l2 <- BoxCox.lambda(usgdp); l2 # Transformacijos lambda
n2 <- ndiffs(usgdp); n2 # Diferenciavimo eilė
plot(diff(BoxCox(usgdp, lambda = l2), diff = n2), col = "blue", main = "Duomenys po transformacijos bei diferencijuoti")
kpss.test(diff(BoxCox(usgdp, lambda = l2), diff = n2))
```

* Duomenys turi didėjantį trendą - nestacionarūs.
* Iš antrojo grafiko (vaizduojančio duomenis po transformacijos ir `r n2` eilės diferencijavimo) panašu, jog duomenys po transformacijos yra stacionarūs.
* p-value > 0.05. H0 hipotezė priimama. Duomenys yra stacionarūs.

(c) mcopper
```{r}
plot(mcopper, main = "Pradiniai duomenys") # Turimų duomenų grafikas
l3 <- BoxCox.lambda(mcopper); l3 # Transformacijos lambda
n3 <- ndiffs(mcopper); n3 # Diferenciavimo eilė
plot(diff(BoxCox(mcopper, lambda = l3), diff = n3), col = "blue", main = "Duomenys po transformacijos bei diferencijuoti")
kpss.test(diff(BoxCox(mcopper, lambda = l3), diff = n3))
```

* Panašu, jog duomenys turi didėjanti trendą bei yra sezoniški - nestacionarūs.
* Iš antrojo grafiko (vaizduojančio duomenis po transformacijos ir `r n3` eilės diferencijavimo) galima manyti, jog duomenys yra stacionarūs.
* p-value > 0.05. H0 hipotezė priimama. Duomenys yra stacionarūs.

(d) enplanements
```{r}
plot(enplanements, main = "Pradiniai duomenys") # Turimų duomenų grafikas
l4 <- BoxCox.lambda(enplanements); l4 # Transformacijos lambda
n4 <- ndiffs(enplanements); n4 # Diferenciavimo eilė
plot(diff(BoxCox(enplanements, lambda = l4), diff = n4), col = "blue", main = "Duomenys po transformacijos bei diferencijuoti")
kpss.test(diff(BoxCox(enplanements, lambda = l4), diff = n4))
```

* Duomenys yra sezoniški bei turi kylantį trendą - nestacionarūs.
* Pagal antrąjį grafiką (vaizduojančio duomenis po transformacijos ir `r n4` eilės diferencijavimo) panašu, jog duomenys yra stacionarūs.
* p-value > 0.05. H0 hipotezė priimama. Duomenys yra stacionarūs.

(e) visitors
```{r}
plot(visitors, main = "Pradiniai duomenys") # Turimų duomenų grafikas
l5 <- BoxCox.lambda(visitors); l5 # Transformacijos lambda
n5 <- ndiffs(visitors); n5 # Diferenciavimo eilė
plot(diff(BoxCox(visitors, lambda = l5), diff = n5), col = "blue", main = "Duomenys po transformacijos bei diferencijuoti")
kpss.test(diff(BoxCox(visitors, lambda = l5), diff = n5))
```

* Duomenys yra sezoniški bei turi kylantį trendą - nestacionarūs.
* Pagal antrąjį grafiką (vaizduojančio duomenis po transformacijos ir `r n5` eilės diferencijavimo) panašu, jog duomenys yra stacionarūs.
* p-value > 0.05. H0 hipotezė priimama. Duomenys yra stacionarūs.

2. Why is a Box-Cox transformation unhelpful for the cangas data?
```{r}
plot(cangas, main = "Pradiniai duomenys") # Turimų duomenų grafikas
l6 <- BoxCox.lambda(cangas); l6 # Transformacijos lambda
plot(BoxCox(cangas, lambda = l6), col = "blue", main = "Duomenys po transformacijos bei diferencijuoti")
```

* Duomenys turi didėjantį trendą bei yra sezoniški.
* Box-Cox transformacija šiuo atveju nėra naudinga, nes pradiniai duomenys pradžioje ir pabaigoje svyruoja panašiai, o per vidurį svyravimai yra didžiausi.

3. Download the data at http://robjhyndman.com/data/retail.xls. Choose one of the series and find an appropriate Box-Cox transformation and order of differencing in order to obtain stationary data.

Duomenys įkelti į task13 aplanką GitHub'e. Nuskaitomi duomenys:
```{r}
duomvisi <- read.csv2("retail.csv", header = TRUE)
duom9 <- duomvisi[,9]
duom <- ts(duom9, frequency=12, start=c(1982,4))
plot(duom, main = "Pradiniai duomenys") # Turimų duomenų grafikas
```

* Panašu, jog duomenys yra sezoniški ir turi didėjantį trendą.

Atliekama Box-Cox transformacija, diferencijuojami duomenys, išbrėžiami grafiškai:
```{r}
l7 <- BoxCox.lambda(duom); l7 # Transformacijos lambda
n7 <- ndiffs(duom); n7 # Diferenciavimo eilė
plot(diff(BoxCox(duom, lambda = l7), diff = n7), col = "blue", main = "Duomenys po transformacijos bei diferencijuoti")
kpss.test(diff(BoxCox(duom, lambda = l7), diff = n7))
```

* Išbrėžus grafiką (vaizduojančio duomenis po transformacijos ir `r n7` eilės diferencijavimo) panašu, jog duomenys yra stacionarūs.
* p-value > 0.05. H0 hipotezė priimama. Duomenys yra stacionarūs.





