---
title: "task10_2"
author: "Manvydas Sokolovas"
date: "25 April 2016"
output: html_document
---

**Užkraunamas "fpp" paketas. Toliau bus naudojami duomenys iš jo:**
```{r, message=FALSE}
library("fpp")
```

### 2 užduotis:
For this exercise, use the monthly Australian short-term overseas visitors data, May 1985–April 2005. (Data set: visitors.)
(a) Make a time plot of your data and describe the main features of the series.
(b) Forecast the next two years using Holt-Winters’ multiplicative method.
(c) Why is multiplicative seasonality necessary here?
(d) Experiment with making the trend exponential and/or damped.
(e) Compare the RMSE of the one-step forecasts from the various methods. Which do you prefer?
(f) Check that the residuals from the best model look like white noise.

(a) Peržiūrimi duomenys:
```{r}
dat <- visitors
plot(dat)
tsdisplay(dat, plot.type="scatter")
```

* Iš pirmojo ir ACF grafikų galima matyti, jog duomenys yra sezoniški, bei turi didėjanti trendą, tačiau jis silpsta.

(b) Prognozuojami du metai naudojantis Holt-Winters' multiplikatyviu metodu:
```{r}
frc <- hw(dat, seasonal="mult", h=24)
plot(frc)
lines(frc$fitted, col="red")
```

(c) Būtinas, nes einant metams sezoniškumo įtaka vis didėja, o šis metodas į tai ir atsižvelgia.

(d) Sukūriamos kelios prognozės su skirtingais trendais:
```{r}
frc2<-hw(dat, seasonal="mult", h=24, damped = TRUE)
plot(frc2)
lines(frc2$fitted, col=3)

frc3<-hw(dat, seasonal="mult", h=24, exponential=TRUE)
plot(frc3)
lines(frc3$fitted, col=4)

frc4<-hw(dat, seasonal="mult", h=24, damped = TRUE, exponential=TRUE)
plot(frc4)
lines(frc4$fitted, col=5)
```

* Šiuo atveju labiausiai tinkami atrodo frc2 bei frc4 metodai, nes iš pradinių duomenų panašu, jog trendas yra mažėjantis, o šios prognozės ir slopina jį.

(e) Ieškomas geriausias modelis (RMSE mažiausias):
```{r}
accuracy(frc)
accuracy(frc2)
accuracy(frc3)
accuracy(frc4)
```

* Galime matyti, jog ketvirtojo modelio RMSE mažiausias, tai jis yra geriausias iš pateiktų.

(f) Tikrinamos liekanos, ar panašios į baltajį triukšmą:
```{r}
Acf(frc4$res)
Box.test(frc4$res, fitdf=0, type="Lj")
#H0: liekanos yra baltasis triukšmas
#H1: liekanos nėra baltasis triukšmas
```

* Iš ACF grafiko galima matyti, jog tik trys reikšmės rodo reikšmingą autokoreliacija ir labai nežymiai kerta mėlyną punktyrą.
* p-value > 0.05, H0 priimama. Liekanos yra baltasis triukšmas (liekanos nekoreliuoja). 

> Taigi galima būtų daryti išvada, jog šis modelis yra gana geras, t.y. prognozė su damped bei eksponentiniu trendu geriausiai prognozuoja iš sudarytų modelių.


