---
title: "task14"
author: "Manvydas Sokolovas"
date: "10 May 2016"
output: html_document
---

Užkraunamas "fpp" paketas:
```{r, message=FALSE}
library("fpp")
```

### 1 užduotis:
####For the wmurders data:
**(a) if necessary, find a suitable Box-Cox transformation for the data;**
```{r}
plot(wmurders, main = "Pradiniai duomenys") # Turimų duomenų grafikas
l <- BoxCox.lambda(wmurders); l # Transformacijos lambda
plot(BoxCox(wmurders, lambda = l), col = "blue", main = "Duomenys po transformacijos")
```

* Panašu, jog transformacijos nereikia. Duomenų sklaida pradžioje ir pabaigoje panaši. Box-Cox transformacija žymių pokyčių nepadaro ir yra nenaudinga.

**(b) fit a suitable ARIMA model to the transformed data using auto.arima();**
```{r}
arm1 <- auto.arima(wmurders); arm1
```

* Gavome ARIMA(1,2,1) modelį.

**(c) try some other plausible models by experimenting with the orders chosen;**
```{r}
arm2 <- arima(wmurders, order = c(5,2,0))
arm3 <- arima(wmurders, order = c(1,2,3))
arm4 <- arima(wmurders, order = c(0,2,1))
```

**(d) choose what you think is the best model and check the residual diagnostics**
Ieškoma geriausio modelio:
```{r}
accuracy(arm1)[2]
accuracy(arm2)[2]
accuracy(arm3)[2]
accuracy(arm4)[2]
```

* Visų modelių RMSE reikšmės gana artimos, tačiau galima teigti, jog tiksliausias yra antrasis modelis (ARIMA(5,2,0)) - jo RMSE mažiausias.

Tikriname modelių liekanas:
```{r}
Acf(arm1$res)
Acf(arm2$res)
Acf(arm3$res)
Acf(arm4$res)
```

* Panašu, jog visų modelių liekanos yra baltasis triukšmas. Juodi brūkšneliai nekerta mėlyno punktyro.

Atliekamas Ljung-Box testas patikrinti ar liekanos yra baltasis triukšmas:
```{r}
Box.test(arm1$res, type = "Lj")
Box.test(arm2$res, type = "Lj")
Box.test(arm3$res, type = "Lj")
Box.test(arm4$res, type = "Lj")
```

* Visų modelių p-value > 0.05. Liekanos yra baltasis triukšmas (liekanos nekoreliuoja).

**(e) produce forecasts of your fitted model. Do the forecasts look reasonable?**
```{r}
plot(forecast(arm2, h = 20))
```

* Prognozė atrodo logiška. Panašu, jog nužudytų moterų skaičius mažės, tačiau manau reiktų prognozę patobulinti, kad mažėjimas nebūtų toks staigus.

**(f) compare the results with what you would obtain using ets() (with no transformation).**
```{r}
obt5 <- ets(wmurders); obt5
Acf(obt5$res)
Box.test(obt5$res, type = "Lj")
```

* Gavome modelį ETS(M,N,N). Liekanos yra baltasis triūkšmas.

```{r}
accuracy(arm2)[2]
accuracy(obt5)[2]
```

* Matome, jog antrojo modelio RMSE yra mažesnis, o tai rodo, kad šis modelis yra geresnis.

> Taigi galime matyti, jog yra nemažai tinkamų modelių "wmurders" duomenims prognozuoti. Tačiau tinkamiausias iš pateiktų yra antrasis - (ARIMA(5,2,0).

<br>

### 2 užduotis:
####For the usgdp data:
**(a) if necessary, find a suitable Box-Cox transformation for the data;**
```{r}
plot(usgdp, main = "Pradiniai duomenys") # Turimų duomenų grafikas
la <- BoxCox.lambda(usgdp); la # Transformacijos lambda
plot(BoxCox(usgdp, lambda = la), col = "blue", main = "Duomenys po transformacijos")
```

* Panašu, jog Box-Cox transformacija nenaudinga. Ji tik padaro duomenų grafiką tiesesniu, bet nematyti reikšmingų pokyčių.

**(b) fit a suitable ARIMA model to the transformed data using auto.arima();**
```{r}
arim1 <- auto.arima(usgdp); arim1
```

* Gavome ARIMA(2,2,2) modelį.

**(c) try some other plausible models by experimenting with the orders chosen;**
```{r}
arim2 <- arima(usgdp, order = c(1,2,3))
arim3 <- arima(usgdp, order = c(0,2,7))
arim4 <- arima(usgdp, order = c(5,1,0))
```

**(d) choose what you think is the best model and check the residual diagnostics;**
Ieškoma geriausio modelio:
```{r}
accuracy(arim1)[2]
accuracy(arim2)[2]
accuracy(arim3)[2]
accuracy(arim4)[2]
```

* Visų modelių RMSE reikšmės gana artimos, tačiau išsiskyria ketvirtojo modelio reikšmė - ji yra didesnė ir todėl šį modelį atmetame. Toliau galima būtų teigti, jog tiksliausias yra trečiasis modelis (ARIMA(0,2,7)) - jo RMSE mažiausias.

Tikriname modelių liekanas:
```{r}
Acf(arim1$res)
Acf(arim2$res)
Acf(arim3$res)
Acf(arim4$res)
```

* Panašu, jog visų modelių liekanos yra baltasis triukšmas. Juodi brūkšneliai nežymiai kerta mėlyną punktyrą.

Atliekamas Ljung-Box testas patikrinti ar liekanos yra baltasis triukšmas:
```{r}
Box.test(arim1$res, type = "Lj")
Box.test(arim2$res, type = "Lj")
Box.test(arim3$res, type = "Lj")
Box.test(arim4$res, type = "Lj")
```

* Visų modelių p-value > 0.05. Liekanos yra baltasis triukšmas (liekanos nekoreliuoja).

**(e) produce forecasts of your fitted model. Do the forecasts look reasonable?**
```{r}
plot(forecast(arim3, h = 50))
```

* Modelis gana realus - tikėtina, jog JAV BVP sparčiai augs

**(f) compare the results with what you would obtain using ets() (with no transformation).**
```{r}
ets5 <- ets(usgdp); ets5
Acf(ets5$res)
Box.test(ets5$res, type = "Lj")
```

* Gavome modelį ETS(A,Ad,N). Liekanos yra baltasis triūkšmas.

```{r}
accuracy(arim3)[2]
accuracy(ets5)[2]
```

* Matome, jog trečiojo modelio RMSE yra mažesnis, o tai rodo, kad šis modelis yra geresnis.

> Taigi galime matyti, jog yra nemažai tinkamų modelių "usgdp" duomenims prognozuoti. Tačiau šiuo atveju tinkamiausias iš pateiktų yra trečiasis - (ARIMA(0,2,7).

<br>

### 3 užduotis:
####For the mcopper data:
**(a) if necessary, find a suitable Box-Cox transformation for the data;**
```{r}
plot(mcopper, main = "Pradiniai duomenys") # Turimų duomenų grafikas
```

* Duomenų sklaida pradžioje ir pabaigoje stipriai skiriasi. Atliksime Box-Cox transformaciją.

```{r}
l <- BoxCox.lambda(mcopper); l # Transformacijos lambda
duom <- BoxCox(mcopper, lambda = l)
plot(duom, col = "blue", main = "Duomenys po transformacijos")
```

* Matome, jog duomenų pasiskirstymo skirtumai galuose nebe tokie ryškūs, duomenų svyravimai tapo švelnesni. Toliau naudosime transformuotus duomenis.

**(b) fit a suitable ARIMA model to the transformed data using auto.arima();**
```{r}
ar1 <- auto.arima(duom)
```

* Gauname ARIMA(0,1,1) modelį.

**(c) try some other plausible models by experimenting with the orders chosen;**
```{r}
ar2 <- arima(duom, order = c(1,2,3))
ar3 <- arima(duom, order = c(0,2,10))
ar4 <- arima(duom, order = c(3,1,0))
```

**(d) choose what you think is the best model and check the residual diagnostics;**
Ieškoma geriausio modelio:
```{r}
accuracy(ar1)[2]
accuracy(ar2)[2]
accuracy(ar3)[2]
accuracy(ar4)[2]
```

* Visų modelių RMSE reikšmės gana panašios, tačiau galima būtų teigti, jog tiksliausias yra trečiasis modelis (ARIMA(0,2,10)) - jo RMSE mažiausias.

Tikriname modelių liekanas:
```{r}
Acf(ar1$res)
Acf(ar2$res)
Acf(ar3$res)
Acf(ar4$res)
```

* Panašu, jog visų modelių liekanos yra baltasis triukšmas. Juodi brūkšneliai nežymiai kerta mėlyną punktyrą.

Atliekamas Ljung-Box testas patikrinti ar liekanos yra baltasis triukšmas:
```{r}
Box.test(ar1$res, type = "Lj")
Box.test(ar2$res, type = "Lj")
Box.test(ar3$res, type = "Lj")
Box.test(ar4$res, type = "Lj")
```

* Visų modelių p-value > 0.05. Liekanos yra baltasis triukšmas (liekanos nekoreliuoja).

**(e) produce forecasts of your fitted model. Do the forecasts look reasonable?**
```{r}
plot(forecast(ar3, h = 100))
```

* Nemanau, jog prognozė yra labai tiksli. Prognozuojama vario kaina ir nemanau, kad yra tikėtina, jog ji bus konstanta, nes kaina pastoviai kinta - staigūs svyravimai grafike.

**(f) compare the results with what you would obtain using ets() (with no transformation).**
```{r}
ets35 <- ets(duom); ets35
Acf(ets35$res)
Box.test(ets35$res, type = "Lj")
```

* Gavome modelį ETS(M,Ad,N). Liekanos nėra baltasis triūkšmas (p-value < 0.05).

```{r}
accuracy(ar3)[2]
accuracy(ets35)[2]
```

* Matome, jog trečiojo modelio RMSE yra mažesnis, o tai rodo, kad šis modelis yra geresnis.

> Taigi galime matyti, jog yra nemažai tinkamų modelių "mcopper" duomenims prognozuoti. Tačiau šiuo atveju tinkamiausias iš pateiktų yra trečiasis - (ARIMA(0,2,10).
