---
title: "task7_1"
author: "Manvydas Sokolovas"
date: "19 April 2016"
output: html_document
---

### 1 užduotis:
> The function tsdisplay(data, plot.type="scatter") is useful for showing a time plot, ACF plot and lagged scatterplot on the same graph. Use it to produce plots of the following time series: bricksq, hsales, ibmclose. Can you spot the effects of seasonality, cyclicity and trend?

> Užkraunamas "fpp" paketas. Toliau bus naudojami duomenys iš jo:

```{r, message=FALSE}
library("fpp")
```

> Brėžiami duomenų "bricksq" grafikai:

```{r}
tsdisplay(bricksq, plot.type="scatter")
```

 * Sezoniškumas: matomas aiškus sezoniškumas (maži kalneliai - kasmet duomenys kyla ir leidžiasi).
 * Ciklai: galima pastebėti ciklus (ilgi kilimai ir staigūs kritimai) apie:
    + 1)1963-1975m.;
    + 2)1975-1983m.;
    + 3)1983-1991m..
 * Trendas: iš grafiko galima įžvelgti kylanti trendą.

<br>

> Brėžiami duomenų "hsales" grafikai:

```{r}
tsdisplay(hsales, plot.type="scatter")
```

 * Sezoniškumas: matomas aiškus sezoniškumas (smailūs kalneliai - kasmet duomenys kyla ir leidžiasi).
 * Ciklai: galima įžvelgti ciklus (duomenys po truputi kyla ir leidžiasi) apie:
    + 1)1975-1982m.;
    + 2)1982-1991m..
 * Trendas: trendo nėra, duomenys svyruoja viename lygyje.

<br>

> Brėžiami duomenų "ibmclose" grafikai:

```{r}
tsdisplay(ibmclose, plot.type="scatter")
```

 * Sezoniškumas: iš grafikų galima teigti, jog sezoniškumo nėra.
 * Ciklai: galima įžvelgti ciklus (duomenys po truputi kyla ir leidžiasi) apie:
    + 1)0-47;
    + 2)47-270;
    + 3)270-364.
 * Trendas: aiškaus trendo nėra.
 
