---
title: "task5"
author: "Manvydas Sokolovas"
date: '2016 m kovas 18 d '
output: html_document
---

Pinigų paklausa. Šioje užduotyje reikia atlikti tiesinę regresiją. Pakete dynlm yra duomenų masyvas M1Germany - ten yra ir jo aprašymas. Iš turimų duomenų sudarykite ir įvertinkite tiesinę regresiją, kurios endogeninis kintamasis yra logm1. Lygtis būtų naudojama prognozuoti pinigų kiekį artimiausiam laikotarpiui į prieki remiantis dabartine situacija. Taigi prognozės sudarymui lygtis gali naudoti tik tuos duomenis, kurie būtų žinomi prognozavimo momentu.

Atidaromi duomenys, esantys "dynlm" pakete:

```{r}
library("dynlm")
M1Germany
```

Duomenys pavaizduojami grafiškai:

```{r}
plot(M1Germany)
```

Sudaromi keli modeliai su skirtingais lagais:

```{r}

mod1 <- dynlm(d(logm1)~d(L(logprice,1))+d(L(loggnp,1))+d(L(interest,1)), data = M1Germany, start = c(1960,1), end = c(1996,3))
summary(mod1)
mod2 <- dynlm(d(logm1)~d(L(logprice,2))+d(L(loggnp,2))+d(L(interest,2)), data = M1Germany, start = c(1960,1), end = c(1996,3))
summary(mod2)
mod3 <- dynlm(d(logm1)~d(L(logprice,3))+d(L(loggnp,3))+d(L(interest,3)), data = M1Germany, start = c(1960,1), end = c(1996,3))
summary(mod3)
# mod3: kintamojo "logprice" p-value mažiausias ir t-value didžiausias.
mod4 <- dynlm(d(logm1)~d(L(logprice,4))+d(L(loggnp,4))+d(L(interest,4)), data = M1Germany, start = c(1960,1), end = c(1996,3))
summary(mod4)
# mod4: kintamujų "loggnp"" ir "interest" p-value mažiausias.
mod5 <- dynlm(d(logm1)~d(L(logprice,5))+d(L(loggnp,5))+d(L(interest,5)), data = M1Germany, start = c(1960,1), end = c(1996,3))
summary(mod5)

```

Iš praeitų modelių atrenkami tinkamiausi lagai ir sudaromas naujas modelis:

```{r}
modNaujas <- dynlm(d(logm1)~d(L(logprice,3))+d(L(loggnp,4))+d(L(interest,4)), data = M1Germany, start = c(1960,1), end = c(1996,3))
summary(modNaujas)
```

Tikriname modelius pagal Akaike kriterijų:

```{r}
AIC(mod1)
AIC(mod2)
AIC(mod3)
AIC(mod4)
AIC(mod5)
AIC(modNaujas)
# gauname, jog modNaujas Akaike koeficientas mažiausias, tai yra modelis tinkamiausias iš pateiktų.
```


